【裁判字號】    95,上易,71
【裁判日期】    950816
【裁判案由】    損害賠償
【裁判全文】
臺灣高等法院高雄分院民事判決          95年度上易字第71號
上  訴  人  甲○○
訴訟代理人  丙○○
被上訴人    乙○○
上列當事人間請求損害賠償事件，上訴人對於民國95年3 月31日
臺灣高雄地方法院95年度訴字第61號第一審判決提起上訴，本院
於95年8 月2 日言詞辯論終結，判決如下：
    主      文
上訴駁回。
第二審訴訟費用由上訴人負擔。
    事實及理由
一、本件被上訴人經合法通知，未於言詞辯論期日到場，核無民
    事訴訟法第386 條各款所列情形，爰依上訴人聲請，由其一
    造辯論而為判決，合先敘明。
二、被上訴人起訴主張：其於民國94年6 月27日，駕駛車號G2-2
    898 號自用小客車（下稱系爭汽車），沿高雄市鼓山區○○
    ○路，由東向西直行行駛，途經美術東四路、美術東五路口
    ，遭上訴人所駕車號5757-MB 號自用小客車，沿美術東四路
    由南向北直行行駛，自對向侵入被上訴人車道，撞及被上訴
    人之車。上訴人係左方車不讓右方車先行，應有過失，而系
    爭汽車車體及音響受有損害，共支出修理費新台幣（下同）
    70萬7,250 元，應由上訴人負損害賠償責任等情。爰依侵權
    行為之法律關係，求為命上訴人給付70萬7,250 元，及自起
    訴狀繕本送達翌日即94年12月16日起至清償日止，按週年利
    率5%計算利息之判決（原審判決上訴人應給付被上訴人24萬
    4,383 元及其利息，而駁回被上訴人其餘請求，被上訴人就
    敗訴部分未據聲明不服），被上訴人於本院為駁回上訴之聲
    明。
三、上訴人則以：系爭汽車碰撞部分為車頭，音響是裝在車尾，
    所以碰撞應不致造成音響之損壞，縱使碰撞造成音響損壞，
    被上訴人僅憑估價單與照片請求高額修理費用，與常理不合
    等語，資為抗辯。並上訴聲明：(一)原判決不利上訴人部分廢
    棄。(二)上開廢棄部分，駁回被上訴人在第一審之訴及假執行
    之聲請。
四、兩造不爭執事項：
  (一)被上訴人於94年6 月27日駕駛系爭汽車，沿高雄市鼓山區○
    ○○路由東向西直行行駛，途經美術東四路與美術東五路口
    ，適有上訴人所駕駛車號5757-MB 號自用小客車，沿美術東
    四路由南向北直行行駛，兩車相撞，被上訴人車受有毀損。
  (二)肇事原因上訴人係「兩線均為幹線道或支線道時，左方車不
    讓右方車先行」，被上訴人為「行經無號誌之交岔路口，不
    減速慢行」，兩造過失責任比例各負50％責任。
  (三)被上訴人車體所受損害5 萬3,968元。
五、本件兩造所爭執之處，在於：(一)被上訴人汽車音響損害是否
    本次車禍所造成？其損害額為多少？(二)被上訴人得請求上訴
    人賠償之金額為多少？
  (一)被上訴人汽車音響損害是否本次車禍所造成？其損害額為多
    少？
  1.上訴人辯稱：系爭汽車碰撞部分為車頭，音響是裝在車尾，
    所以碰撞應不致造成音響之損壞云云，經查證人丁○○於原
    審證稱：我是冠瑞企業行音響部負責人，車子約在94年8 、
    9 月間有送來我們公司修理，車禍撞壞時有打電話通知我，
    後來車子全部修好後才送到我們公司修理音響，送修前我沒
    有去看車子，送修時音響看得出是因車禍造成，因線路短路
    ，造成整個機器毀損。被上訴人之前曾於93年12月至94年1
    月間來公司裝設音響，這次所毀損更換與之前大部分都一樣
    ，有的部分因沒有貨，所以使用同品質，價格差不多的材料
    更換等語（原審訴字卷19頁），又於本院證稱：「音響電源
    部分的保險絲部分當時已經燒燬了，所以整個音響就壞掉了
    ，因為車子前面碰撞，音響電源的部分是從車子前面的電瓶
    接過來，線路是在車頭裡面，車子前面撞到之後板金壓到而
    造成線路短路，車子上的電源是直流電，如果在有開機的狀
    態下都會造成短路而使音響包含保險絲部分都燒掉造成音響
    損壞。」等語（本院卷33、34頁），足見系爭音響確係因汽
    車碰撞致線路短路，而造成毀損，應堪認定，上訴人聲請送
    高雄市汽車保養商業同業公會鑑定系爭音響不會因為車頭碰
    撞致使線路短路而受損云云，本院認系爭車體及音響均已修
    復，而系爭汽車音響確係因車頭碰撞致線路短路，而造成音
    響毀損，已如前述，事證明確。本院因認上訴人上開聲請核
    無必要。
  2.按不法毀損他人之物者，被害人得請求賠償其物因毀損所減
    少之價額，民法第196 條定有明文。次按被害人依該規定請
    求賠償毀損所減少之價額，得以修復費用為估定標準，但以
    必要者為限，例如修理材料以新品換舊品，應予折舊（最高
    法院77年5 月17日第9 次民庭會議決議參照）。被上訴人主
    張將系爭汽車音響送請修復花費53萬元，其中零件51萬6,00
    0 元，工資1 萬4,000 元等情，業據其提出冠瑞企業行估價
    單為證（原審雄調卷21頁）。上訴人雖辯稱：被上訴人僅憑
    估價單與照片請求高額修理費用，與常理不合云云，惟查證
    人丁○○已證稱：「音響要51萬6,000 元是算中間價位並不
    是頂級的，因為被上訴人想要參加汽車音響全國盃的比賽。
    不是只有換零件，因為音響的擴大器與主機及分音器部分都
    要換新無法維修。」「原來安裝超過53萬元。本次音響零件
    51萬6,000 元是車禍發生後要回復原狀所需材料費用。」等
    語明確（本院卷31、32頁），而被上訴人又不能舉證證明上
    開估價單有何不實之處，是上訴人上開辯解，並非可採。次
    查系爭汽車之音響甫於93年12月裝設，至94年6 月27日本件
    事故受損時，乃使用6 月，是該零件部分應依6 月計算折舊
    。該音響係裝設於汽車，已屬該汽車之一部，依行政院86年
    12月30日公布之固定資產耐用年數表運輸以外其他業用客車
    之耐用年數為5 年，按定率遞減法計算，每年折舊1000分之
    369 ，則上開零件部分折舊為9 萬5,202 元（516,000 ×0.
    369 ×0.5 ＝95,202），折舊部分應予扣除，扣除後之材料
    費用應為42萬798 元（516,000 －95,202＝420,798） ，與
    工資部分合計為43萬4,798 元（14,000＋420,798 ＝434,79
    8） ，是被上訴人汽車音響部分所受損害為43萬4,798 元。
  (二)被上訴人得請求上訴人賠償之金額為多少？
    查被上訴人車體所受損害5 萬3,968 元，為兩造所不爭，而
    被上訴人汽車音響部分所受損害為43萬4,798 元，已如前述
    。是被上訴人因本件事故所受損害共計為48萬8,766 元（53
    ,968 ＋434,798＝488,766） 。本件事故兩造過失責任比例
    各負50％責任，為兩造所不爭執，是被上訴人得請求上訴人
    賠償之金額為24萬4,383 元（488,766 ×50% ＝244,383 ）
    。
六、綜上所述，被上訴人依侵權行為之法律關係，請求上訴人給
    付24萬4,383 元，及自起訴狀繕本送達翌日即94年12月16日
    起至清償日止，按年息5%計算之法定遲延利息，為有理由，
    應予准許。原審就上開應准許部分命上訴人給付並依職權宣
    告假執行，經核並無不合。上訴意旨指摘原判決此部分不當
    ，求予廢棄改判，為無理由，應予駁回。
七、據上論結，本件上訴為無理由，依民事訴訟法第449 條第1
    項、第78條、第463 條、第385 條第1 項前段，判決如主文
    。
中    華    民    國    95    年    8     月    16    日
                            民事第五庭
                                審判長法官    蔡明宛
                                法      官    黃國川
                                法      官    曾錦昌
以上正本證明與原本無異。
本件不得上訴。
中    華    民    國    95    年    8     月    16    日
                                書  記  官    郭蘭蕙


司法院資訊處製作；財團法人民間司法改革基金會備份。
